【裁判字號】    98,簡上,917
【裁判日期】    981230
【裁判案由】    傷害
【裁判全文】
臺灣高雄地方法院刑事判決             98年度簡上字第917號
上  訴  人
即  被  告  乙○○
上列被告因傷害案件，不服民國98年7 月17日本院高雄簡易庭98
年度審簡字第2695號第一審刑事簡易判決（聲請簡易處刑案號：
臺灣高雄地方法院檢察署98年度調偵字第292 號），提起上訴，
本院管轄之第二審合議庭判決如下：
    主  文
原判決撤銷。
乙○○犯傷害罪，處拘役參拾日，如易科罰金，以新臺幣壹仟元
折算壹日。緩刑貳年。
    事  實
一、乙○○在高雄市○○區○○路1 號之「鑽石大樓」擔任管理
    員，甲○○則係「鑽石大樓」之住戶，於民國97年11月13日
    下午2 時30分許，雙方因電梯磁卡發放問題在該「鑽石大樓
    」管理室前發生爭執，詎乙○○竟基於傷害之犯意，徒手接
    續拍打甲○○頭戴之安全帽數次，致甲○○受有頭部外傷併
    眩暈、前額挫傷等傷害。
二、案經甲○○訴由高雄市政府戊○分局移送臺灣高雄地方法院
    檢察署檢察官偵查起訴。
    理  由
壹、程序部分（證據能力之審查）：
    按被告以外之人於審判外之陳述，雖不符刑事訴訟法第 159
    條之1 至第159 條之4 之規定，而經當事人於審判程序同意
    作為證據，法院審酌該言詞陳述或書面陳述作成時之情況，
    認為適當者，亦得為證據；當事人、代理人或辯護人於法院
    調查證據時，知有第159 第1 項不得為證據之情形，而未於
    言詞辯論終結前聲明異議者，視為有前項之同意，刑事訴訟
    法第159 條之5 定有明文。本件除上開特別具證據能力之傳
    聞證據外，其餘所援引之以下各項證據（詳後述），固有部
    分屬傳聞證據，然公訴人、被告於本院調查證據時，均知有
    前開第159 第1 項不得為證據之情形，被告表示同意作為證
    據使用（見本院簡上卷第24頁），且於言詞辯論終結前，均
    未聲明異議，本院審酌該等證據作成時之狀況，並無違法取
    證之情事，且無不宜作為證據之情形，依前開說明，爰認均
    有證據能力，合先敘明。
貳、實體部分：
一、訊據被告乙○○固然坦承於上開時、地徒手拍打告訴人甲○○頭戴之安全帽數次等事實，惟矢口否認有何傷害之犯行，
    辯稱：因為告訴人甲○○有重聽，我要撥告訴人的帽子，讓
    告訴人可以聽見我對他說的話，我沒有打告訴人，亦未造成
    告訴人受傷云云。經查：
  (一)上揭犯罪事實，業據證人即告訴人甲○○於警詢、檢察事務
    官詢問及檢察官訊問時均已明確指訴：被告乙○○於上開時
    、地徒手拍打其安全帽，致伊受有頭部外傷併眩暈、前額挫
    傷等傷害等語明確（見警卷第3 、4 頁，偵卷第6 、7 頁，
    調偵卷第9 、10頁），並有高雄市立聯合醫院診斷書、高雄
    市政府警察局戊○分局建國四路派出所受理刑事案件報案三
    聯單、受理各類案件紀錄表各1 份及監視錄影光碟翻拍照片
    6 張在卷可稽（見警卷第7 、12、13頁，調偵卷第5 、6 頁
    ）。而經檢察事務官於偵查時勘驗現場之監視錄影光碟，勘
    驗結果認：「錄影光碟分7 段，第1 段長26秒，畫面中可見
    一成年男子頭戴安全帽在打公共電話，中途有另一成年男子
    自大樓門口走出來，以手拍打安全帽，又進入大樓。隔約2
    、3 秒後，又走出門口，以手拍打安全帽，再進入大樓，該
    名男子2 次拍打安全帽之動作未見施用很大之力量，頭戴安
    全帽之男子均未理會，仍繼續撥打電話。拍打安全帽之男子
    第2 次進入大樓後，約隔2 、3 秒即走出門口與頭戴安全帽
    之男子對話，僅隔幾秒警方就到場。第2 至7 段大致為警方
    在場處理、詢問身分之畫面，未見有動手打人之情事」等情
    ，有臺灣高雄地方法院檢察署檢察事務官勘驗報告1 紙在卷
    可稽（見調偵卷第4 頁），且被告亦不否認伊就是監視錄影
    光碟翻拍照片中出手拍打安全帽之男子等情（見調偵卷第10
    頁），足認被告確實有於上開時、地徒手拍打告訴人頭戴之
    安全帽數次，至為灼然。
  (二)又告訴人甲○○於97年11月13日下午2 時30分許遭被告乙○○拍打其所戴之安全帽數下後，隨即於同日下午4 時35分許
    至高雄市立聯合醫院接受急診治療，經診斷結果，告訴人受
    有頭部外傷併眩暈、前額挫傷等傷害，有高雄市立聯合醫院
    診斷書1 紙在卷可稽（見警卷第7 頁）。而依當時情境及一
    般常理判斷，告訴人頭戴安全帽，於被告出手拍打告訴人所
    戴安全帽之時，該安全帽即會因被告拍打之力量作用，而向
    下碰擊告訴人之頭部及前額，且因該安全帽之材質堅硬，因
    而在碰擊下即可能會造成告訴人受有頭部外傷併眩暈、前額
    挫傷等傷害，再參以告訴人於97年11月13日下午2 時30分許
    遭被告拍打後，隨即於同日下午4 時35分許至高雄市立聯合
    醫院接受急診治療，其間僅相隔約2 小時，時間密接，益徵
    被告拍打告訴人所戴安全帽確實造成告訴人受有頭部外傷併
    眩暈、前額挫傷等傷害，是告訴人受有頭部外傷併眩暈、前
    額挫傷等傷害之結果與被告之拍打行為間具有相當因果關係
    ，亦堪認定。被告空言狡稱其拍打行為並未造成告訴人受傷
    云云，要非可採。另被告請求傳喚該「鑽石大樓」之清潔人
    員即案發當之現場目擊證人丙○○，經證人丙○○於本院審
    理時證述：被告出手打告訴人時，我沒有看到等語（見本院
    簡上卷第64頁），是證人丙○○既未目睹被告出手拍打告訴
    人之情形，其證言自不能執為有利於被告之認定，附此敘明
    。
  (三)從而，本案事證明確，被告犯行堪予認定，應依法論科。
二、核被告乙○○所為，係犯刑法第277 條第1 項之傷害罪。被
    告前後數次拍打告訴人安全帽之舉動，係基於同一傷害犯意
    ，在密切接近之時地所為之數個舉動，且被害人同一，僅侵
    害一個法益，各行為間之獨立性極為薄弱，依一般社會健全
    觀念，難以強行分開，在刑法評價上，應屬接續犯而論以一
    罪。
三、原審以本件事證明確，據以論罪科刑，固非無見。惟查，原
    判決認被告乙○○拍打告訴人甲○○安全帽之行為，除造成
    告訴人受有頭部外傷併眩暈、前額挫傷等傷害外，亦造成告
    訴人受有耳鳴之傷害，然經高雄榮民總醫院函覆本院：「陳
    君於民91.6.21 至本院耳鼻喉部分初診，診斷為疑右耳突發
    性耳聾，純音性聽力檢查，右耳平均約一百分貝，左耳二十
    五分貝。隨後分別於民93.6.29 ，民93.12.12，民94.3.24
    ，民95.11.29，民96.1.2及民98.7.28 接受純音性聽力檢查
    ，右耳平均約一百分貝，左耳則由平均三十分貝，退到四十
    分貝，再退到四十五分貝。根據七年來聽力圖顯示，左耳聽
    力有逐漸退化現象，理學檢查也無外傷跡象，故應非外力造
    成聽障障礙」等語，有該院病歷資料函覆表1 紙在卷可稽（
    見本院簡上卷第40頁），則告訴人係於91年6 月21日接受純
    音性聽力檢查，即發現患有聽障障礙，且其聽障障礙有持續
    惡化之現象，而經醫學檢查結果，告訴人之聽障障礙並非外
    力所造成，顯見告訴人於97年11月13日下午4 時34分許急診
    所診斷出「耳鳴」現象，係告訴人之固有耳疾，而非被告所
    施加之拍打外力所造成，應可確認，是原判決認被告拍打告
    訴人安全帽之行為造成告訴人受有耳鳴之傷害，尚與事實不
    符，而有未洽。據此，被告以其未出手拍打告訴人為由提起
    上訴，雖無理由，然原判決既有上開可議之處，自應由本院
    將原判決撤銷改判。爰審酌被告僅因細故即暴力相向，致告
    訴人甲○○受有頭部外傷併眩暈、前額挫傷等傷害，實有不
    該，且犯後否認犯行，迄未賠償告訴人所受損害，未見悔意
    ，並考量其犯罪之動機、目的、手段，暨其職業、家庭經濟
    狀況及智識程度等一切情狀，量處如主文第2 項所示之刑，
    並諭知易科罰金之折算標準。另查，被告前未曾受有期徒刑
    以上刑之宣告，素行尚稱良好，有臺灣高等法院被告前案紀
    錄表1 份可稽，其因一時不慎，致罹刑典，其經此偵、審教
    訓後，應知所警惕，信無再犯之虞，且業已與告訴人達成和
    解，告訴人並表示放棄任何民、刑事請求權，有和解書1 份
    在卷可憑，是本院斟酌再三，認所宣告之刑以暫不執行為適
    當，應依刑法第74條第1 項第1 款之規定，併予宣告緩刑 2
    年，以啟自新。
據上論斷，應依刑事訴訟法第455 條之1 第1 項、第3 項、第36
9 條第1 項前段、第364 條、第299 條第1 項前段，刑法第 277
條第1 項、第41條第1 項前段、第74條第1 項第1 款，刑法施行
法第1 條之1 ，判決如主文。
本案經檢察官丁○○到庭執行職務。
中    華    民    國    98    年    12    月    30    日
                      刑事第五庭審判長法  官 廖建瑜
                                      法  官 林裕凱
                                      法  官 陳盈吉
以上正本證明與原本無異。
不得上訴。
中    華    民    國    98    年    12    月    30    日
                                      書記官  陳展榮
附錄本判決論罪科刑法條：
刑法第277條條第1項
傷害人之身體或健康者，處3 年以下有期徒刑、拘役或1 千元以
下罰金。

司法院資訊處製作；財團法人民間司法改革基金會備份。
